【裁判字號】    98,抗,797
【裁判日期】    980824
【裁判案由】    聲請定其應執行刑
【裁判全文】
臺灣高等法院刑事裁定                   98年度抗字第797號
抗  告  人
即  被  告  甲○○
                    （現在臺灣臺北監獄臺北分監執行中）
上列抗告人因聲請定其應執行之刑案件，不服臺灣士林地方法院
中華民國98年7 月13日裁定（原審案號：98年度聲字第1264號）
，提起抗告，本院裁定如下：
    主  文
抗告駁回。
    理  由
一、抗告意旨略以：刑法第56條連續犯之規定業經刪除，因實務
    對「同一罪名」認定及採證上過寬，致過度擴張連續犯概念
    ，併案浮濫，造成不公現象，修正後基於連續犯原為數罪之
    本質，違反刑罪之考量，過去視為連續犯之犯罪，原則上應
    回歸數罪併罰之處罪，藉此維護刑罪之公正性，此就修正後
    多次施用毒品犯行，採一罪一罰，始符立法意旨；綜觀所謂
    公平原則，獨對犯毒品危害防制條例中吸食毒品部份有欠公
    允之處，按新法實施以來，法院對罪犯判刑之例，如「販賣
    毒品案例，被告所犯5 次販賣行為，判刑依次分別判刑15年
    （5 個15年計75年）後定其應執行之刑約18年6 月至19年」
    ，又如「強盜案件」所犯普通強盜案件6 件，分別判刑5 年
    6 月（6 個5 年6 月計33年）定應執行之刑約為6 年半，諸
    如竊盜案件... 等亦同，其審判過程與吸食毒品之不同處，
    分別只差在判決前大致都會吸收為同一審法官審理判決，而
    吸食毒品則無此行為，例如6 次吸食毒品分別判刑1 年2 月
    ，合併後定應執行刑卻成約6 至7 年，兩造間待遇何止天壤
    之別，不公之處，昭然可見，適用同一刑法，何以落差如此
    巨大，使其對刑法之公平原則深感疑惑；再按「比例原則」
    論之，毒品危害防制條例中，販賣二級毒品罪，依例判決刑
    度大致約7至8年，而同條例中之吸食毒品罪，依新制一罪一
    罰，吸食毒品者，均有其成癮性，反覆使用，長期下所犯多
    次犯行，判決刑度與販賣行為亦不遑多讓，更有而甚之，惟
    販賣行為係屬律法罪犯之高度犯罪行為，何等同吸食之低度
    行為論之，依比例所獲之罪責等同，但行為之高低相差巨大
    ，顯見違背比例原則之處，疏其明確；綜上，請求給予其一
    悔過向上機會，及公平合理、從輕從新最有利之裁定云云。
二、按裁判確定前犯數罪者，併合處罰之，而數罪併罰，有二裁
    判以上者，依刑法第51條之規定，定其應執行之刑，又宣告
    多數有期徒刑，於各刑中之最長期以上，各刑合併之刑期以
    下定其刑期，但不得逾30年，刑法第50條、第51條第5 款及
    第53條分別定有明文。次按法律上屬於自由裁量之事項，並
    非概無法律性之拘束。自由裁量係於法律一定之外部性界限
    內（以定執行刑言，即不得違反刑法第51條之規定）使法官
    具體選擇以為適當之處理；因此在裁量時，必須符合所適用
    之法規之目的。更進一步言，須受法律秩序之理念所指導，
    此亦即所謂之自由裁量之內部性界限。關於定應執行之刑，
    既屬自由裁量之範圍，其應受此項內部性界限之拘束，要屬
    當然。
三、經查：本件受刑人即抗告人甲○○先後犯有如原裁定附表所
    示之施用毒品等6 罪，經臺灣士林地方法院、臺灣板橋地方
    法院分別判處徒刑確定在案，臺灣士林地方法院檢察署檢察
    官因而聲請原審法院定其應執行之刑，經原審法院審核認聲
    請為正當，並衡酌抗告人所犯各罪性質，依上揭法條規定，
    定其應執行刑有期徒刑2 年6 月，係在各刑中之最長期以上
    ，各刑合併之刑期以下，即合於法律一定之外部性界限，復
    未逾自由裁量之內部性界線（編號1 、2 之罪曾定執行刑有
    期徒刑10月，獲有減少有期徒刑2 月之利益；編號3 、4 之
    罪曾定有期徒刑11月，獲有減少有期徒刑2 月之利益；編號
    5 、6 之罪曾定有期徒刑1 年2 月，獲有減少有期徒刑2 月
    之利益；本件定執行刑有期徒刑2 年6 月，獲有減少有期徒
    刑5 月之利益，合計受有減少有期徒刑11月之利益），於法
    並無不合。抗告人抗告意旨指摘原審裁定違背比例原則云云
    ，尚難認有理由，應予駁回。
據上論結，應依刑事訴訟法第412 條，裁定如主文。
中    華    民    國    98    年    8     月    24    日
                  刑事第十五庭  審判長法  官  吳昭瑩
                                      法  官  張傳栗
                                      法  官  李正紀
以上正本證明與原本無異。
如不服本裁定，應於收受送達後五日內向本院提出抗告狀。
                                      書記官  鄭信昱
中    華    民    國    98    年    8     月    25    日


司法院資訊處製作；財團法人民間司法改革基金會備份。
